臺灣臺中地方法院民事判決　94年度訴字第846號
　原　　　告　甲○○
　訴訟代理人　劉喜　　　律師
　複代理人　　戊○○
　被　　　告　丁○○
兼訴訟代理人　丙○○
當事人間損害賠償事件，本院於94年9月14日言詞辯論終結，判
決如下：
    主    文
原告之訴駁回。
訴訟費用由原告負擔。
    事實及理由
一、原告起訴主張：被告丙○○於民國（下同）92年4月10日向
    原告佯稱其同年4月所投資大陸金錦鈺國際股份有限公司（
    以下簡稱金錦鈺公司）須籌足美金200,000元，尚欠美金20,
    000元沒有「資金到位」故須向原告借款新台幣（下同）700
    ,000 元，並表示為短期借款，2、3天即可還款，致原告信
    以為真於92年4月28日自農民銀行大里分行領款780,000元，
    並於同日交款700,000元予被告丙○○，被告丙○○並書立
    收到原告700,000元匯至金錦鈺公司活期帳號000000000000
    號帳戶之收據乙紙，並由原告之妻陪同被告丙○○至泛亞銀
    行五權分行存入金錦鈺公司帳戶內。惟被告丙○○至今仍不
    返還借款700,000元，被告丁○○為金錦鈺公司之負責人，
    且與被告丙○○為男女朋友關係，二人意圖為自己及金錦鈺
    公司不法所有之犯意聯絡，二人共同經營金錦鈺公司，且被
    告丙○○向原告借得之款項存入金錦鈺公司之帳戶，故被告
    二人係共謀，推由被告丙○○出面向原告行詐，造成原告受
    有700,000元之損害，應負連帶賠償責任，爰依借貸之法律
    關係對被告丙○○請求返還借款，另依共同侵權行為之法律
    關係請求被告二人連帶賠償原告之損害。並聲明求為判決：
    被告應連帶給付原告700,000元及自支付命令送達翌日起至
    清償日止按年息百分之五計算之利息；訴訟費用由被告連帶
    負擔。
二、被告方面：
  (一)被告丙○○否認向原告借款，辯稱：原告確有交付700,000
    元予被告丙○○，係原告要投資被告丙○○之父親林金泉在
    大陸地區上海市所開設之美爽爽美容美髮公司，請原告丙○○將錢轉交予林金泉，並要求被告丙○○簽「簽收字據」，
    700,000元被告丙○○已轉交予林金泉。因為原告要投資大
    陸公司，無法直接匯款，林金泉與原告約定先匯到金錦鈺公
    司帳戶內，再由金錦鈺公司設立在上海市的美金帳戶內匯款
    美金20,000元給林金泉等語。
  (二)被告丁○○辯稱：本件與被告丁○○完全無關，被告丁○○
    亦未參與等語。
  (三)被告均聲明求為判決如主文所示。
三、得心證之理由：
  (一)本件原告主張於92年4月28日交付700,000元予被告丙○○，
    並由被告丙○○簽立收據乙紙及於同日將款項存入訴外人金
    錦鈺公司帳戶內之事實，有原告提出之存摺影本、收據為證
    ，且為被告所不爭執，堪信屬實。
  (二)至原告主張被告二人共謀，推由被告丙○○佯以投資大陸金
    錦鈺公司資金尚欠美金20,000元為由，向原告短期借貸，原
    告受騙而借款予被告丙○○致受有損害等情，則俱為被告所
    否認，並以前詞置辯。經查：
  1.按當事人主張有利於己之事實者，就其事實有舉證之責任，
    民事訴訟法第277條前段定有明文。請求履行債務之訴，除
    被告自認原告所主張債權發生原因之事實外，應先由原告就
    其主張此項事實，負舉證之責任，必須證明其為真實後，被
    告於其抗辯事實，始應負證明之責任，此為舉證責任分擔之
    原則，最高法院43年台上字第377號著有判例；又民事訴訟
    法係由原告主張權利者，應先由原告負舉證之責，若原告先
    不能舉證，以證實自己主張之事實為真實，則被告就其抗辯
    事實，即令不能舉證，或其所舉證據尚有疵累，亦應駁回原
    告之請求；又主張法律關係存在之當事人，須就該法律關係
    發生所須具備之特別要件，負舉證之責任，最高法院17年上
    字第917號判例、48年台上字第887號判例意旨參照；再消費
    借貸法律關係之成立，須具備：借貸意思表示相互一致及交
    付借貸物等要件，是當事人主張有金錢借貸關係存在，除須
    證明有金錢之交付外，尚須就雙方借貸意思表示互相一致乙
    節，負舉證之責，若僅證明有金錢之交付而未證明借貸意思
    表示一致者，尚不能認為有金錢借貸關係存在。再民法第18
    4條第1項前段規定，侵權行為以因故意或過失不法侵害他人
    之權利為構成要件，除依同條第2項有推定過失之規定外，
    其主張行為人應負同條第1項前段之侵權行為責任者，應就
    「故意或過失」之要件，負舉證責任。最高法院80年度台上
    字第1462號裁判亦可供參考。
  2.本件原告主張被告丙○○向原告借款700,000元，固據被告
    丙○○自認收受原告交付之700,000元，惟被告丙○○否認
    向原告借款，按當事人間金錢之授受，其原因甚多，非僅有
    借貸一途，則依前揭說明，自應由原告就兩造間就該700,00
    0元之交付，係基於借貸意思表示一致之合意負舉證之責。
    被告丙○○自始均否認向原告借貸，依原告提出而被告丙○○自認屬實之收據所示，該收據記載：「茲收到甲○○先生
    新台幣柒拾萬元正，交付丙○○（本人應盡保管責任），匯
    至金錦鈺國際貿易有限公司活期帳戶內」等語，依其記載之
    內容，均未提及被告丙○○向原告借款之文字，且特別載明
    被告丙○○應盡保管人責任，原告交付款項時，既特別要求
    被告丙○○出具書據交付原告為憑，依常情判斷，自應要求
    被告丙○○就兩造間借貸之法律關係記載明白，然竟由被告
    丙○○簽立收據記載為「保管人」，且均未表明「借款」或
    「借貸」等文字，亦未記載有關清償期限之文句，顯然與一
    般借貸時債務人所簽署之借據不符，而與被告丙○○所辯係
    原告要投資其父林金泉於大陸開設之公司，由其代收投資金
    額之情較為相符。
  3.原告固舉其妻乙○○為證，證人乙○○證稱：「我先生跟我
    說丙○○要向他借款，丙○○說他投資大陸金錦鈺公司，他
    還缺70萬元的資金，要向我先生借錢，92年4月28日，我跟
    我先生到大里農民銀行我先生的帳戶內領取現金78萬元，同
    一天，我跟我先生到丙○○的公益路的公司，把70萬元交給
    丙○○，由丙○○點清，交收據給我們，因現金數量龐大，
    她要求我們跟她一起到泛亞銀行去匯錢…」等語，惟就原告
    交付該款予被告丙○○之原因是否確為借貸關係，證人乙○○則證稱：「（法官問：交付現金當天丙○○有無再表明借
    款到底是何人要借？）沒有，丙○○只有把現金點清楚以後
    ，我們要求她寫收據。丙○○借款要投資大陸金錦鈺公司之
    事，是由我先生轉述。」、「（法官問：丙○○是否確實表
    示她本人要向你先生借錢？）借錢部分是丙○○向我先生說
    的，我沒有聽到，是我先生告訴我的。」等語，則證人乙○○就兩造間交付款項之原因關係，均係自原告聽聞而來，所
    為證述僅能證明原告有交付款項之事實，尚無法作為兩造間
    有消費借貸意思表示一致之證明。
  4.此外，原告就其與被告丙○○間就系爭700,000元之交付，
    有借貸意思表示一致乙節，始終無法舉證證明，揆諸前揭法
    條及最高法院判例、裁判之意旨，原告就其主張與被告丙○○間有消費借貸關係之事實，既未能舉證證明，即應受不利
    之認定。另參酌本件經原告對被告丙○○、丁○○提出刑事
    詐欺罪嫌之告訴，亦經檢察官為不起訴處分，於檢察官偵查
    中，被告丙○○之父即林金泉亦到庭證稱：「甲○○跟我認
    識很久，他投資美爽爽公司的股金是70餘萬元，折合美金2
    萬元，美爽爽公司是隱名合夥的中資企業，台灣無法匯款至
    美爽爽公司，所以就借用丙○○男友丁○○所有的金錦鈺公
    司的帳戶，因為金錦鈺公司是外資企業，可以從台灣匯款過
    去，但是美爽爽公司沒有賺錢，所以甲○○就說錢是借給丙○○的」等語，核與被告丙○○所辯之情相符，業據本院調
    取台灣台中地方法院檢察官93年偵字第10717號、94年偵續
    字第176號卷宗查明屬實，益證被告丙○○所辯應屬可信。
  5.至原告主張被告丙○○、丁○○有共同侵權行為部分，被告
    丁○○自始至終均未參與本件款項之交付，為兩造及證人乙○○所一致供述在卷，原告徒以系爭款項係由被告丙○○存
    入被告丁○○擔任負責人之金錦鈺公司及被告丁○○為被告
    丙○○之男朋友，即認被告丁○○與被告丙○○有共謀故意
    不法行為，無非係原告個人之臆測之詞，所為主張殊難採信
    。而被告丙○○係代其父林金泉收取原告交付之系爭款項，
    已認定如前所述，亦難認為係以不法之行為侵害原告之權利
    ，原告就其此部分主張，均未能就被告二人有何具體之故意
    或過失不法之行為舉證證明之，則原告主張被告二人應負共
    同侵權行為之賠償責任，自無可採納。
  (三)綜上所述，原告就其主張之事實，均未能舉證以實其說，其
    依借貸及共同侵權行為之法律關係，請求被告連帶給付700,
    000元及利息，洵屬無據，應予駁回。
四、訴訟費用負擔之依據：民事訴訟法第78條。
中　　華　　民　　國　　94　　年　　9　　月　　28 　日
                  民事第三庭    法  官  陳文爵
正本係照原本作成。
如對本判決上訴，須於判決送達後20日內向本院提出上訴狀。
中　　華　　民　　國　　94　　年　　10　　月　　3 　　日
                                書記官
